臺灣士林地方法院刑事判決　　　　　　100年度簡上字第127號
公　訴　人　臺灣士林地方法院檢察署檢察官
上　訴　人　郭睿騏
選任辯護人　楊俊鑫律師
上列上訴人因被告詐欺案件，不服本院中華民國一百年四月二十
日一百年度士簡字第二三七號第一審刑事簡易判決（聲請簡易判
決處刑案號：臺灣士林地方法院檢察署九十九年度偵字第一五三
五○號）提起上訴及移送併辦（臺灣宜蘭地方法院檢察署一百年
度偵字第一六八五號），本院管轄之第二審合議庭認本件不宜逕
以簡易判決處刑，改依通常程序自為第一審判決如下：
    主  文
原判決撤銷。
郭睿騏無罪。
    理  由
壹、程序部分
一、關於檢察官所提出用以證明上訴人即被告郭睿騏之證據及本
    院依職權調查之證據，其證據能力有無，詳如附表所示之判
    斷（詳附表所示）。
二、被告郭睿騏及其選任辯護人就其聲請調查之部分，經受命法
    官於準備程序中，依刑事訴訟法第第二百七十九條第二項及
    第一百六十三條之二之規定針對辯護人、被告聲請調查之部
    分駁回（見本院卷第二八頁至第二九頁），並經被告及辯護
    人聲明異議，茲被告郭睿騏及其辯護人於本院審理時撤回上
    開聲明異議之部分（見本院卷第九五頁反面），爰不就此部
    分另為裁定及進行調查。
三、本院依職權傳喚之證人楊佳玲雖未到庭，然其未到庭並不影
    響本院對於本案被告郭睿騏幫助詐欺行為是否存在之認定；
    質言之，本案經認定之結果已臻明確，依刑事訴訟法第一百
    六十三條之二第二項第三款，已無再傳喚證人楊佳玲到庭之
    必要，且被告郭睿騏及其選任辯護人已就此部分撤回異議，
    業如前述，爰就此部分不再進行調查，附此敘明。
貳、實體部分
一、公訴意旨略以：被告郭睿騏能預見將自己帳戶提供他人使用
    ，可能幫助詐欺集團施用詐術騙取他人財物，致使被害人及
    警方追查無門之情況下，竟仍不違背其本意，基於幫助詐欺
    之犯意，於民國九十九年九月八日，在臺北市北投區捷運石
    牌站將其向第一銀行北投分行帳號00000000000
    號帳戶之存摺、提款卡及密碼等物交付予楊順貴（即當時自
    稱「黃先生」之成年男子），嗣楊順貴即與所屬之犯罪集團
    成員基於共同詐欺之犯意聯絡，於九十九年九月九日晚上九
    時許，佯稱係ＹＡＨＯＯ奇摩拍賣網站賣家，在不詳地點，
    撥打電話予被害人楊智翔，稱其購得之商品因付款方式設定
    錯誤，有金融機構人員與之聯絡更正錯誤云云，又有假冒臺
    灣銀行行員與楊智翔聯絡，指示被害人楊智翔操作自動櫃員
    機，致被害人楊智翔陷於錯誤，依其指示於九十九年九月九
    日晚上十時四十八分許，分四次匯款，第一次匯款新臺幣（
    下同）六萬元至被告郭睿騏上開帳戶，其餘三次計匯款十二
    萬九千元至林素蘭（另經臺灣士林地方法院檢察署移轉管轄
    ）申辦之臺北富邦商業銀行金城分行帳號00000000
    0000號帳戶內，旋遭提領一空。嗣經楊智翔發覺受騙報
    警，經警循線始查悉上情，因認被告郭睿騏涉犯刑法第三百
    三十九條第一項、第三十條第一項之幫助詐欺取財罪嫌。
二、按犯罪事實應依證據認定之，無證據不得認定犯罪事實。不
    能證明被告犯罪者，應諭知無罪之判決。刑事訴訟法第一百
    五十四條第二項、第三百零一條第一項分別定有明文。次按
    認定不利於被告之事實，須依積極證據，茍積極證據不足為
    不利於被告事實之認定時，即應為有利於被告之認定，更不
    必有何有利之證據。而認定犯罪事實所憑之證據，雖不以直
    接證據為限，間接證據亦包括在內，然無論直接或間接證據
    ，其為訴訟上之證明，須於通常一般之人均不致有所懷疑，
    而得確信其為真實之程度者，始得據之為有罪之認定，倘其
    證明尚未達到此一程度，而有合理之懷疑存在，致使無從為
    有罪之確信時，即應為無罪之判決（最高法院三十年上字第
    八一六號、七十六年臺上字第四九八六號判例意旨參照）。
    再按檢察官就被告犯罪事實，應負舉證責任，並指出證明之
    方法，刑事訴訟法第一百六十一條第一項定有明文。故檢察
    官對於起訴之犯罪事實，應負提出證據及說服之實質舉證責
    任。倘其所提出之證據，不足為被告有罪之積極證明，或其
    指出證明之方法，無從說服法院以形成被告有罪之心證，基
    於無罪推定之原則，自應為被告無罪判決之諭知，最高法院
    九十二年臺上字第一二八號判例意旨參照。再按，刑事被告
    並無自證己罪之義務，其在訴訟上所為之辯解，只須達於對
    起訴事證提出合理質疑之程度為已足，檢察官如對被告所舉
    反證仍有爭執，即應依刑事訴訟法第一百六十一條規定積極
    舉證釋疑。被告等既堅決否認犯罪，檢察官所舉證據復不足
    以使法院產生有罪之心證，原判決因認被告等犯罪不能證明
    ，於法尚無不合，最高法院九十七年度台上字第三０九九號
    判決意旨參照。依上開最高法院判例及判決意旨可知，基於
    被告無自證己罪之義務，被告對於檢察官所起訴之事證所為
    之辯解，只須使法院達於合理懷疑之程度即可，檢察官如有
    爭執，即須依刑事訴訟法第一百六十一條積極舉證，惟檢察
    官所舉證據如不足以使法院對被告產生有罪確信之心證，基
    於無罪推定之原則，法院即應為被告無罪判決之諭知。
三、檢察官認為上訴人即被告郭睿騏涉有上開罪嫌之依據，無非
    係以告訴人楊智翔警詢之證述、被告所申辦第一銀行北投分
    行帳號00000000000號帳戶之帳戶開戶資料及交
    易明細、楊智翔之自動櫃員機交易明細等為其論述之依據。
    被告郭睿騏堅詞否認有何幫助詐欺之犯行，陳稱：「我於九
    十九年九月八日間向第一銀行北投分行申請0000000
    0000帳號；我當時申請該帳號係作為薪資轉帳之用途；
    該帳號只有我在使用，但是於九十九年九月九日就因為應徵
    司機工作，遭詐騙集團份子將該帳號之提款卡（含密碼）騙
    走，我是一直到九十九年九月十四日因為懷疑提款卡遭詐騙
    ，所以到第一銀行申請掛失補發時，經銀行告知我帳號為警
    示帳戶，並同時通知光明派出所員警前來處理，我才確認被
    詐騙集團利用了。我不認識楊智翔，我也沒有打電話給被害
    人楊智翔。」，「本件幫助詐騙並非出於我本意，且我從中
    也沒有獲利，我是被詐騙的才交出提款卡及密碼的。」等語
    （見臺灣士林地方法院檢察署九十九年度偵字第一五三五○
    號偵查卷第五頁至第六頁、本院卷第九七頁）。
五、經查：
（一）證人楊智翔於警詢中證稱：「我於九十九年九月九日二十
      一時許，接獲一名陌生男子以0000000000電話
      號碼來電稱，我曾在雅虎拍賣網站上購物，但因公司員工
      作業疏失日後將由我帳戶內按月扣款，並稱金融機構可為
      我更正錯誤，之後就有一通0000000000假冒臺
      灣銀行行員來電，該人要我持金融卡至提款機前依其指示
      操作提款機更正設定，因歹徒所描述的產品與我所購買之
      物吻合，所以我一時誤信便依對方指示操作提款機，我匯
      完款後看到提款機旁銀行張貼的防詐騙警語後才驚覺受騙
      。我於九月九日二十二時四十八分，至ＡＴＭ先領出現金
      再匯款之方式，匯款至對方指定之第一銀行000000
      00000號帳戶及台北富邦銀行0000000000
      00號帳戶內。該第一銀行00000000000號帳
      戶行號為第一銀行北投分行，開戶地為台北市北投區光明
      一三三號。台北富邦銀行000000000000號帳
      戶為台北富邦銀行金城分行，開戶地為合北縣土城市○○
      路○段四十六號。我計匯款四次。金額為：第一次為六萬
      元匯至第一銀行00000000000號帳戶內；第二
      次為五萬元元匯至台北富邦銀行00000000000
      0號帳戶；第三次為五萬元匯至台北富邦銀行00000
      0000000帳戶；第四次為二萬九千元匯至臺北富邦
      銀行000000000000帳戶。總損失金額為十八
      萬九千元。」等語（見臺灣士林地方法院檢察署九十九年
      度偵字第一五三五○號偵查卷第三三頁至第三四頁），並
      有第一商業銀行北投分行九十九年十月六日一北投字第○
      ○一八八號函、附件及被害人楊智翔ＡＴＭ匯款單四紙（
      見同卷第十九頁至第二八頁、第三六頁），足證犯罪集團
      成員確有於九十九年九月九日晚上九時許，佯稱係ＹＡＨ
      ＯＯ奇摩拍賣網站賣家，撥打電話予被害人楊智翔，稱其
      購得之商品因付款方式設定錯誤，有金融機構人員與之聯
      絡更正錯誤云云，進而假冒臺灣銀行行員與證人楊智翔聯
      絡，指示證人楊智翔操作自動櫃員機，致證人楊智翔陷於
      錯誤，依其指示於九十九年九月九日晚上十時四十八分許
      ，分四次匯款，第一次匯款六萬元至被告郭睿騏上開帳戶
      ，其餘三次計匯款十二萬九千元至臺北富邦商業銀行金城
      分行帳號000000000000號帳戶內無訛。惟上
      開詐騙事實固堪認屬實，然此情僅足證明被害人確因遭人
      詐騙而將前揭款項存入被告所有系爭銀行帳戶之事實，尚
      難據此執為被告係基於幫助詐欺之意，而交付其所有系爭
      銀行帳戶之提款卡及密碼予他人，進而幫助他人詐騙之證
      據。
（二）被告郭睿騏於警詢供稱：「我沒有利用或提供該第一銀行
      北投分行00000000000之帳號作為詐騙之工具
      ，向被害人楊智翔詐騙金錢。我根本不是詐騙集團人員。
      【我是於九十九年九月七日依蘋果日報小廣告撥打電話0
      000000000號電話去應徵轎車司機工作，其以要
      作為薪資轉帳之用途，於九十九年九月九日與該公司之司
      機約在石牌捷運站見面，而遭詐騙集團將該帳號之提款卡
      （含密碼）騙走並遭利用的。】」等語（見臺灣士林地方
      法院檢察署九十九年度偵字第一五三五○號偵查卷第六頁
      ），並供稱：「第一商業銀行之帳戶：00000000
      000是我於九十九年九月八日申請的。該帳戶是用來薪
      資轉帳用，現已遭警示。【我於九十九年九月七日在蘋果
      日報的求職廣告看到應徵轎車司機的工作】，我打電話與
      對方聯繫，對方自稱陳經理跟我說這工作是做接送傳播小
      姐，要我留電話、姓名及住處給他，晚點再跟我聯繫。後
      來他打電話過來跟我解釋該工作內容，偶爾有小姐要到旅
      社或飯店做性交易服務，此工作就負責接送小姐，然後他
      就說他們交易的金錢會先匯到我的帳戶，隔天再跟公司對
      帳，不給小姐當場做現金交易。隔天八日，【我就去第一
      商業銀行開戶，開好帳戶後，就跟陳經理連絡，他說石牌
      捷運站有他們公司其他司機在那邊，我就跟他約好二點在
      石牌捷運站將第一銀行的金融卡交給他。後來我回家後陳
      經理就與我聯繫，要我將金融卡及密碼給他。陳經理說他
      們公司會計要測試帳戶是否為正常使用，沒有被凍結或扣
      款，如果可以正常使用的話，就通知我上班。】交付金融
      帳戶卡片和密碼給該男子時，我沒有收取報酬。我當時是
      為了找工作才配合對方，將卡片及密碼交出去。我完全不
      知道被害人楊智翔遭詐騙之事。」等語（見宜蘭縣警察局
      兩岸詐欺集團案卷第二冊第九七頁至第九九頁），經核亦
      與其於偵查中所供稱：「我有申辦第一銀行北投分行00
      000000000號帳戶，我是為了公司薪資轉帳而申
      辦的。我從九十九年九月八日申辦後，一直都沒有在使用
      。【我於九十九年九月七日在蘋果日報上看到應徵轎車司
      機的廣告，我打電話過去詢問，對方說要有第一銀行或匯
      豐銀行等銀行的帳戶做為薪資轉帳用途，我就於隔日去申
      辦第一銀行之上開帳號，我打電話聯絡對方，對方要我準
      備駕照影本、帳戶影本、提款卡、基本資料，我們約在石
      牌捷運站交付，來了一個男的自稱『黃先生』，我將東西
      交給他】，他看一看並說公司會打電話給我後就走了，我
      回到家中，有一位『陳經理』打電話給我，問我該帳號之
      密碼，說公司要試卡片看帳戶有無扣稅、存提款是否可以
      靈活運用。【他說工作的內容是接送小姐，小姐送到旅社
      後，櫃臺會將小姐的營業款匯入我的帳戶。櫃臺會將小姐
      的營業款匯入我的帳戶，是為了要做個人業績收入的證明
      。】」等語一致（見臺灣士林地方法院檢察署九十九年度
      偵字第一五三五○號偵查卷第九十頁），而被告上揭前後
      一致之供述，亦有九十九年九月七日蘋果日報求職廣告及
      九十九年九月十日簡訊翻拍之照片二幀在卷可佐（見本院
      一百年度審簡上字第九三號卷第二二頁、同卷第二三頁至
      第二四頁），觀諸前揭蘋果日報之求職廣告電話係：00
      00000000號，經核與被告供述：「我是於九十九
      年九月七日依蘋果日報小廣告撥打電話00000000
      00號電話去應徵轎車司機工作。」等語相符，足證被告
      上揭所述其係撥打0000000000號電話應徵司機
      工作乙節，與事實吻合；況且，依前開簡訊翻拍之照片內
      容係：「陳經理：你好！【我是住北投跟你應徵工作的郭
      先生，公司那裡什麼時候需要報到，如果沒問題還請提早
      來電告知一聲！】祝順利健康  郭先生留」等情，有上揭
      簡訊翻拍之照片二幀附卷足稽，並參酌其所發簡訊之對造
      電話係0000000000號之行動電話，與九十九年
      九月七日依蘋果日報小廣告所登載之電話號碼完全一致，
      故而，被告所述其係因求職而遭人詐騙其提款卡及密碼乙
      情，應堪認為真實。否則，若被告係基於幫助詐欺之故意
      而提供其提款卡及密碼予詐騙集團者，則被告又何需撥打
      0000000000號電話而傳送上揭想要工作之簡訊
      內容給自稱「陳經理」之人？由此益見被告之所以將其提
      款卡及密碼交付予自稱「黃先生」之人（按即證人楊順貴
      ，此部分詳後述（三）之部分），顯然係受到詐騙集團成
      員「張先生」之人施行詐術所致，因此始將其提款卡及密
      碼交給該自稱為「黃先生」之證人楊順貴。準此，被告客
      觀上固有交付提款卡及密碼予同為詐騙集團之成員「黃先
      生」之證人楊順貴，然其交付之行為，乃是因為受到詐騙
      集團之另一成員「陳經理」以徵求司機工作為施行詐術之
      內容，使其陷於錯誤而交付其提款卡及密碼，甚為明灼。
      則其既係遭人詐騙所致，主觀上即難認為有何幫助詐欺之
      故意，殆無疑義。
（三）其次，參酌證人楊順貴於本院審理時證稱：「【我約於九
      十九年九月間，有跟郭睿騏收提款卡，在那段時間，我去
      過士林、石牌捷運站、板橋車站跟三重市。我可以確定有
      跟郭睿騏收過提款卡，因為上頭會跟我說他今天穿什麼服
      裝。】我看在庭的上訴人，我記得有向他收過提款卡，因
      為上次上訴人有曾經在宜蘭地檢署指認過我一次。【上頭
      詐騙提款卡的方法我大概知道，都是登報應徵司機的方法
      ，請他們來應徵時帶提款卡及一些證件，會由上頭來跟他
      們說為什麼要交這個提款卡，會先拿他們的提款卡測試是
      否可以使用，我們交易所得直接會匯入他的戶頭裡面，大
      致上是這樣，用這樣的說法來騙取被害人的提款卡。】至
      於個案的細節我就不清楚了。因為我一開始也是用這種方
      法被騙的，我跟當時收我卡片的人聊得來，所以由他引介
      我加入詐騙集團。我加入該集團之後，我在集團中扮演車
      手的角色，我們車手大部分私底下都會聯絡，聯絡的時候
      就會提到一些如何去跟被害人收取提款卡，及如何讓被害
      人交付提款卡的技巧。」等語（見本院卷第八九頁至第九
      十頁），證人另證稱：「當時我接到上頭之指示，說有一
      件要收，是在石牌捷運站，所以我就去了。【我確定郭睿
      騏是因為應徵司機才交付提款卡給我的，因為以通案來說
      應徵司機交付卡片的大部分都是我們的被害人。至於如何
      區分是出賣提款卡或是僅是交付提款卡，就被告郭睿騏的
      案子而言，他沒有收取交付提款卡的費用，如果對方是賣
      提款卡的話，我們會另外給他費用。】九月八日我在石牌
      捷運站向被告郭睿騏拿提款卡時，有自稱為『黃先生』。
      」等語（見本院卷第九一頁），足證證人楊順貴有於九十
      九年九月八日，在臺北市北投區捷運石牌站，自稱係「黃
      先生」，而向被告郭睿騏取得第一銀行北投分行帳號00
      000000000號帳戶之提款卡及密碼，甚為明確。
      依被告前揭（二）之供述，參酌證人楊順貴於本院審理時
      所證述之上開證述詳加檢視，本案確係由詐騙集團成員先
      行於蘋果日報之廣告欄中刊登應徵司機之求職廣告，並以
      0000000000之行動電話資為聯絡「陳經理」之
      方式，推由證人楊順貴自稱為「黃先生」之人，與被告郭
      睿騏約在臺北市北投區捷運石牌站，向被告郭睿騏詐取其
      提款卡及密碼使用，彰彰甚明。被告郭睿騏既係於前揭時
      、地，遭人以刊登求職廣告之方式，被詐騙而交付其所申
      辦之第一銀行北投分行00000000000號帳戶之
      提款卡及密碼予詐騙集團之成員，依此客觀判斷，其主觀
      上顯然欠缺幫助他人詐欺取財之故意，殆無疑義。
（四）況且，佐以證人即第一商業銀行北投分行之職員陳淑貞於
      本院審理時證述：「於九十九年九月十五日郭睿騏有到一
      銀北投分行去請求掛失金融卡，當時是由我處理的。郭睿
      騏九月八日來開戶，於九月十日就由台南市的警局通報將
      該帳戶列為警示帳戶，所以郭睿騏來銀行的話，電腦就會
      顯示該戶頭為警示戶，而我們就會通報警員到場處理。郭
      睿騏到銀行的時候，有跟我表示他要掛失金融卡。」等語
      （見本院卷第九二頁），經核亦與被告郭睿騏所述：「我
      有去第一商業銀行辦理掛失。」等語大致相符（見臺灣士
      林地方法院檢察署九十九年度偵字第一五三五○號偵查卷
      第九二頁），雖被告郭睿騏當時因其帳戶已成為警示帳戶
      而無法再辦理掛失，然參酌被告郭睿騏確有至銀行請求掛
      失等情，業如證人陳淑貞證述明確，足見被告郭睿騏所述
      其係遭詐騙提款卡及密碼顯屬實情，參酌本院前揭論述可
      知，被告主觀上並無幫助詐欺之故意存在，既無幫助詐欺
      之故意存在，即難該當刑法第三十條第一項及第三百三十
      九條第一項之幫助詐欺取財罪。
（五）依上開被告郭睿騏所述，其始終堅詞辯稱係為求職始將提
      款卡交付證人楊順貴等節，業據證人楊順貴到庭證述綦詳
      ，並經證人陳淑貞證述被告郭睿騏確有至銀行想要辦理掛
      失乙情，足認被告郭睿騏遭詐騙之事實，於一般生活經驗
      法則上確有發生之可能，衡諸被告郭睿騏並無自證己罪的
      義務，仍應由檢察官提出積極證據證明被告郭睿騏犯罪，
      尚難僅以客觀上有被害人遭受詐騙之結果，即遽爾認定其
      有幫助詐欺犯罪行為之實行，並因此遽入人於罪。
六、公訴意旨雖另稱：本案確實有二位被害人匯款至被告郭睿騏
    之帳戶內，被告郭睿騏雖辯稱當時是因為應徵司機而交付提
    款卡及密碼，然應徵司機應該是有無駕駛自用客車之能力資
    為錄用與否之標準，被告郭睿騏亦自承其知道仲介性交易是
    犯罪行為，而接送性交易的司機，與仲介性交易為共犯關係
    ，即被告郭睿騏在應徵工作的當時，其所從事之工作即屬犯
    罪行為，而其提供之帳戶即為提供犯罪所得之帳戶，被告郭
    睿騏在交付金融卡的當時就有幫助不確定之人幫助犯罪之故
    意甚明，至於被告郭睿騏所謂因為求職只是其動機，無法阻
    卻其幫助詐欺之故意成立；其既知交付金融卡是幫助犯罪之
    用，就幫助犯之理論而言，即已經構成幫助犯（見本院卷第
    九六頁至第九七頁）。然按：
（一）舉證責任係指「檢察官就被告犯罪事實舉證（提出的證據
      ）未詳盡時，將受不利益判斷」之原則，檢察官之舉證事
      項應以無罪推定原則為基礎，以定其適用範圍。無罪推定
      原則原本係針對犯罪事實所為之考量原則，使無罪責無刑
      罰之實體法原則，反映於訴訟法上之無罪責證明者即應為
      無罪判決之原則。因而，無罪推定原則對於此些直接影響
      被告罪責存在與否及範圍之所有與實體法事實有關者，皆
      有其適用。換言之，有關構成要件該當事實、阻卻違法之
      事實、阻卻罪責之事實、客觀處罰條件事實、刑罰之加重
      減輕免除之事實以及關於量刑之事實等，檢察官皆負有舉
      證責任。一般而論，犯罪事實存在與否，亦即所謂的真偽
      不明的情況，未必即指真偽程度各佔一半之情形，祇要未
      達能證明犯罪事實存在之程度即為所指。尤其在刑事訴訟
      程序裡，所要解決之案件皆與剝奪人民權益息息相關之重
      大處分行為－「刑罰」有關，因而對於犯罪事實存在與否
      之證明程度要求的特別高。因此，刑事訴訟程序中之舉證
      責任，在於高度之證明（超越合理的可疑程度）無法達成
      時（陷於真偽不明時），立即啟動其機能，以判斷負擔舉
      證責任者之敗訴責任。刑事訴訟法第一百六十一條、第一
      百六十三條修正之後，檢察官於公判庭中對於犯罪事實所
      應負之實質舉證責任，基於雙方當事人（檢察官與被告，
      自訴案件中之自訴人與被告亦同）皆得為證據調查之聲請
      ，故在現行當事人主義的訴訟架構下，應建立起由檢察官
      負擔舉證責任之制度，且係屬於犯罪事實限於真偽不明之
      敗訴結果責任。換言之，一旦檢察官在公判庭上無法就被
      告之犯罪事實證明至「超越合理的可疑程度」時，法院基
      於其中中立第三人之立場，即應對被告諭知無罪判決，不
      應超過檢察官之舉證範圍再依職權進行證據之調查（蒐集
      ），如此才有助於檢察官舉證責任之落實，亦使院檢雙方
      角色、權責分明，嚴守其職務本分，不再接續糾問被告，
      如此始能落實公平法院之理念。
（二）其次，幫助犯之成立，必須行為人主觀上具有幫助之故意
      ，客觀上具有幫助之行為。詳言之，必須行為人基於幫助
      正犯犯罪之意思，於行為前或實施中給正犯以精神上或物
      質上之助力，而參與犯罪構成要件以外之積極或消極行為
      ，以助成正犯犯罪之實施為要件。若提款卡及密碼並非遺
      失而是由被告交付他人，尚須細究其行為時主觀上有無幫
      助之故意，若有（幫助犯罪故意），則可細分為１、被告
      將其所有之提款卡及密碼交付他人，並被他人利用作為詐
      欺取財之工具，並有意使其發生（直接故意），或２、可
      預見所交付之物將作為詐欺取財之工具，而仍容任該等情
      事發生（未必故意）。若無（幫助犯罪故意），則此部分
      行為因非出於故意，為刑法所不處罰。而幫助犯係從屬於
      正犯而成立，並無獨立性，故幫助犯須對正犯之犯罪事實
      ，具有共同認識而加以助力，始能成立，其所應負責任，
      亦以與正犯有同一認識之事實為限。若正犯所犯之事實，
      超過其共同認識之範圍時，則幫助者事前既不知情，自不
      負責；從犯對正犯行為所認識之內容，如與正犯所發生之
      事實不一致時，應僅就其所認識之範圍負責；刑法上之幫
      助犯，係對於犯罪與正犯有共同之認識，而以幫助之意思
      ，對於正犯資以助力，而未參與實施犯罪之行為者而言。
      若於正犯之犯罪無共同之認識，即非幫助犯（最高法院二
      十年度上字第一○二二號判例、七十五年度臺上字第一五
      ○九號、八十四年度臺上字第五九九八號、第六四七五號
      、八十八年度臺上字第一二七○號判決意旨參照）。依上
      開最高法院之判決意旨可知，幫助犯須「認識」到其所為
      足以為正犯實現犯罪事實提供助力，而具有幫助故意之主
      觀要件，客觀上並具有幫助行為時，始得令其負擔幫助之
      刑責。
（三）刑法上幫助之行為，須有幫助他人犯罪之意思，如無此種
      故意，基於其他原因，以助成他人犯罪之結果，尚難以幫
      助論；幫助故意之內涵，除須行為人對其所實行幫助行為
      有違法性之認識或有認識之可能外（構成要件故意或故意
      責任），尚須對於正犯所實行犯罪行為有具體之認識或有
      認識之可能性，亦即從犯對於正犯所實行之全部犯罪構成
      要件該當性之事實應有所認識或有認識之可能性，業經本
      院詳細闡述如前，且查，近來因失業率陸續攀升，確有不
      法份子以求職或代辦貸款廣告為餌，向一時不察之民眾騙
      取金融帳戶存摺、提款卡及密碼，此情形多有所聞，而本
      案被告又無因金融帳戶遭人使用而涉嫌詐欺之任何前科，
      有臺灣高等法院被告前案紀錄表在卷可查。被告在當時因
      求職之情形下，難免降低其警覺性，或有思慮不周致遭詐
      騙集團乘機利用之處，其交付提款卡、密碼用以資為求職
      匯款之方法，雖與常情不符，惟僅以此點尚不足以遽認被
      告係預見詐騙集團成員欲持系爭銀行帳戶用以詐欺他人，
      猶基於幫助詐欺取財之未必故意而交付提款卡與密碼，益
      徵被告應尚未達「預見其發生而其發生並不違背其本意」
      之不確定故意程度，其並無幫助詐欺之故意，自難以幫助
      詐欺罪嫌相繩。此外，復查無其他積極證據足資認定被告
      涉何幫助詐欺之犯嫌，揆諸前開法條及判例意旨，應認其
      罪嫌尚有不足。
（四）基於無罪推定之原則，本案被告並無自證己罪之義務，被
      告有無幫助詐欺取財，依首開說明，應由檢察官負實質舉
      證責任，提出積極證據證明之；於檢察官未盡此舉證責任
      之前，自應為被告無罪之推定。立於一般生活經驗法則推
      論下，被告主觀上並無幫助詐欺取財之故意，就上開應證
      明之部分，檢察官並未提出任何積極證據以資證明，此與
      本案有直接相關之事實尚存有合理的懷疑，故認檢察官的
      舉證尚未達到毫無懷疑而可得被告確係有有罪之心證。又
      被告犯罪事實之認定，須有積極證據可為佐證，揆諸刑事
      訴訟法及最高法院判例、判決要旨已反覆申明此旨，自應
      為被告有利之認定。故本件被告自始即否認有何幫助詐欺
      之犯行，公訴人雖提出上述論據，然若無積極證據可證明
      被告確係明知其帳戶可能做為人頭帳戶，進而將提款卡或
      密碼交付他人使用，即不能僅以該帳戶事後確遭作為詐騙
      他人財物之帳戶使用，即推論被告於行為之際，即有故意
      提供提款卡及密碼供人犯罪之行為。故公訴意旨之論述，
      亦難資為本案被告郭睿騏已達到有幫助詐欺之高度蓋然性
      心證，被告幫助詐欺之犯嫌，客觀衡之，仍存在合理之懷
      疑。
七、綜上所述，本件依檢察官所舉之證據及其指出之證明方法，
    尚不足使本院就被告有上開幫助詐欺取財之故意產生確信之
    心證，自屬不能證明其犯罪，基於無罪推定原則，自應為被
    告無罪之諭知。原審認被告有上開幫助詐欺取財犯行，判處
    被告有期徒刑四月，如易科罰金，以新臺幣一千元折算一日
    ，尚有未當，被告之上訴意旨，指摘原判決不當，為有理由
    ，原審判決既有上開不當之處，即屬無可維持，應由本院將
    原判決予以撤銷改判，另為被告無罪之諭知。本案既為無罪
    之諭知，則臺灣宜蘭地方法院檢察署一百年度偵字第一六八
    五號併辦意旨書所指與本案具有想像競合犯之裁判上一罪之
    關係，即無由附麗，此部分應退回由檢察官另行依法處理。
八、末按地方法院簡易庭對被告為簡易判決處刑後，經提起上訴
    ，而地方法院合議庭認應為無罪判決之諭知或應為逾刑事訴
    訟法第四百四十九條第三項所定得以簡易判決處刑範圍之有
    罪判決之諭知者，依同法第四百五十五條之一第三項準用第
    三百六十九條第二項之規定意旨，應由該地方法院合議庭撤
    銷簡易庭之判決，改依第一審通常程序審判。其所為判決，
    應屬於「第一審判決」，檢察官及被告仍得依通常上訴程序
    上訴於管轄第二審之高等法院，最高法院九十一年度臺非字
    第二一號刑事判決可資參照。故本院合議庭依通常訴訟程序
    審理，撤銷原審判決，自為第一審判決，依上開解釋及說明
    ，檢察官如不服本判決，仍得於法定期間內，向管轄之第二
    審法院提起上訴，附此敘明。
據上論斷，應依刑事訴訟法第四百五十五條之一第一項、第三項
、第四百五十二條、第三百六十九條第一項前段、第三百六十四
條、第三百零一條第一項，判決如主文。
本案經檢察官許恭仁到庭執行職務
中    華    民    國  100     年    11    月    29    日
               刑事庭第八庭    審判長法官  楊秀枝  
                                     法官  黃怡瑜
                                     法官  黃翰義
以上正本證明與原本無異。
如不服本判決應於收受送達後 10 日內向本院提出上訴書狀，並
應敘述具體理由。其未敘述上訴理由者，應於上訴期間屆滿後
20 日內向本院補提理由書 (均須按他造當事人之人數附繕本 )
「切勿逕送上級法院」。
                                   書記官  謝文傑
中    華    民    國  100     年    11    月    30    日
附表：
註：卷宗代號一覽表：
宜蘭縣政府警察局兩岸詐欺集團案卷第二冊以「警一卷」表示
宜蘭縣政府警察局兩岸詐欺集團案卷第三冊以「警二卷」表示
臺灣士林地方法院檢察署99年度偵字第15350 號偵查卷宗以「
  偵一卷」表示
臺灣宜蘭地方法院檢察署99年度偵字第5254號卷一偵查卷宗以
  「偵二卷」表示
臺灣宜蘭地方法院檢察署99年度偵字第5254號卷二偵查卷宗以
  「偵三卷」表示
臺灣宜蘭地方法院檢察署99年度偵字第5254號卷七偵查卷宗以
  「偵四卷」表示 
臺灣士林地方法院100年度審簡上字第93 號刑事卷宗以「本院
  一卷」表示
臺灣士林地方法院100年度簡上字第127號刑事卷宗以「本院二
  卷」表示

┌──┬────────┬────┬─────────────┬───┬───┬──────┐
│編號│本案之證據資料  │ 頁次   │  本 案 待 證 事 項       │被告之│本院認│本院認定之理│
│    │                │        │                          │主張  │定有無│由〔刑事訴訟│
│    │                │        │                          │      │證據能│法（下稱刑訴│
│    │                │        │                          │      │力    │法）〕      │
├──┼────────┼────┼─────────────┼───┼───┼──────┤
│一  │被告郭睿騏之供述│1.      │郭睿騏坦承申辦第一銀行北投│無意見│有    │全部依刑訴法│
│    │1.於警察詢問時之│(1)偵一卷│分行帳號00000000000 號帳戶│      │      │第156 條第1 │
│    │供述：          │P5-6    │，惟矢口否認有何詐欺犯行，│      │      │項，被告之自│
│    │(1)99年09月26日  │(2)警一卷│辯稱伊因見到報紙應徵工作，│      │      │白出於任意性│
│    │(2)100年2月23日  │P97-99  │對方要求須提供提款卡、密碼│      │      │，且與事實相│
│    │                │        │，郭睿騏仍將其上開帳戶提款│      │      │符者，得為證│
│    │                │2.      │卡、密碼交給詐欺集團之犯罪│      │      │據。是被告之│
│    │2.於檢察官訊問時│(1)偵一卷│事實。                    │      │      │供述合於任意│
│    │之供述：        │P90-92  │                          │      │      │性法則，具有│
│    │(1)99年12月23日  │(2)偵四卷│                          │      │      │自然關聯性，│
│    │(2)100年03月3日  │P13-14  │                          │      │      │與事實相符，│
│    │                │        │                          │      │      │當有證據能力│
│    │                │3.      │                          │      │      │。          │
│    │3.於本院訊問時之│(1)本院一│                          │      │      │            │
│    │供述：          │卷，P62 │                          │      │      │            │
│    │(1)100年7月19日  │反面    │                          │      │      │            │
│    │(2)100年9月27日  │(2)本院二│                          │      │      │            │
│    │                │卷，P24 │                          │      │      │            │
├──┼────────┼────┼─────────────┼───┼───┼──────┤
│二  │告訴人楊智翔之指│1.      │被害人即告訴人楊智翔因詐欺│無意見│有    │被告知有刑事│
│    │述：            │偵一卷  │集團成員施詐術致告訴人陷於│      │      │訴訟法第159 │
│    │1.於警察詢問時之│P33-34  │錯誤，於民國99年9 月9日22 │      │      │條第1 項不得│
│    │供述：          │        │時48分許，匯款新臺幣6 萬元│      │      │為證據之情形│
│    │99年9月10日     │        │至郭睿騏第一銀行北投分行帳│      │      │，而不爭執其│
│    │                │        │號00000000000 號帳戶內之事│      │      │證據能力，依│
│    │                │        │實。                      │      │      │同法第159 條│
│    │                │        │                          │      │      │之5 第2 項之│
│    │                │        │                          │      │      │規定，有證據│
│    │                │        │                          │      │      │能力。      │
├──┼────────┼────┼─────────────┼───┼───┼──────┤
│三  │證人周宏達之證述│1.      │證人周宏達因詐欺集團成員施│無意見│有    │被告知有刑事│
│    │：              │警二卷  │詐術致其陷於錯誤，於民國99│      │      │訴訟法第159 │
│    │1.於警察詢問時之│P11-12  │年9 月9 日21時30分許，匯款│      │      │條第1 項不得│
│    │供述：          │        │新臺幣3 萬7,000 元至郭睿騏│      │      │為證據之情形│
│    │99年09月11日    │        │第一銀行北投分行帳號      │      │      │，而不爭執其│
│    │                │        │00000000000 號帳戶內之事實│      │      │證據能力，依│
│    │                │        │。                        │      │      │同法第159 條│
│    │                │        │                          │      │      │之5 第2 項之│
│    │                │        │                          │      │      │規定，有證據│
│    │                │        │                          │      │      │能力。      │
├──┼────────┼────┼─────────────┼───┼───┼──────┤
│四  │證人楊順貴之證述│1.      │郭睿騏有於99年9 月8 日下午│無意見│有    │2.(1)之部分，│
│    │：              │(1)警一卷│14時許，在臺北市石牌捷運站│      │      │證人於偵查中│
│    │1.於警察詢問時供│P63-66  │附近便利商店，將其第一銀行│      │      │具結向檢察官│
│    │述：            │(2)警一卷│帳號00000000000 號帳戶之提│      │      │所為之證述，│
│    │(1)99年12月27日（│P71-73  │款卡交付予證人楊順貴，嗣後│      │      │無顯不可信之│
│    │  第一次）      │        │郭睿騏餘電話中將提款卡密碼│      │      │情況，依刑事│
│    │(2)99年12月27日（│2.      │告知該真實姓名年籍不詳之成│      │      │訴訟法第159 │
│    │  第二次）      │(1)偵二卷│年人，而證人楊順貴取得提款│      │      │條之1第2 項 │
│    │                │P47-54  │卡測試可順利取款後，即將郭│      │      │，得為證據。│
│    │2.於檢察官訊問時│(2)偵三卷│睿騏之第一銀行帳戶轉交該真│      │      │            │
│    │之供述：        │P233    │實姓名年籍不詳之詐騙集團成│      │      │其餘部分被告│
│    │(1)99年12月27日（│(3)偵四卷│員。                      │      │      │知有刑事訴訟│
│    │  以證人身分--有│P16     │                          │      │      │法第159 條第│
│    │  具結）        │        │                          │      │      │1 項不得為證│
│    │(2)100年1月27日  │        │                          │      │      │據之情形，而│
│    │(3)100年3月03日  │        │                          │      │      │不爭執其證據│
│    │                │        │                          │      │      │能力，依同法│
│    │                │        │                          │      │      │第159 條之5 │
│    │                │        │                          │      │      │第2 項之規定│
│    │                │        │                          │      │      │，有證據能力│
│    │                │        │                          │      │      │。          │
├──┼────────┼────┼─────────────┼───┼───┼──────┤
│五  │第一商業銀行北投│偵一卷  │郭睿騏申請第一銀行帳號1916│無意見│有    │依刑訴法第  │
│    │分行99年10月6日 │P19-28  │0000000 帳戶之客戶基本資料│      │      │159 條之4 第│
│    │一北投字第00188 │        │及交易明細，證明被害人楊智│      │      │2 款，其他於│
│    │號函及未登摺款項│        │翔、周宏達有匯款至上揭帳戶│      │      │可信之特別情│
│    │明細表、郭睿騏申│        │之事實。                  │      │      │形下所製作之│
│    │請帳戶資料。    │        │                          │      │      │文書，有證據│
│    │                │        │                          │      │      │能力。      │
├──┼────────┼────┼─────────────┼───┼───┼──────┤
│六  │被害人即告訴人楊│偵一卷  │被害人即告訴人楊智翔於99年│無意見│有    │被告知有刑事│
│    │智翔ATM匯款單4紙│P36     │9 月9 日22時48分許，操作自│      │      │訴訟法第159 │
│    │                │        │動櫃員機匯款6 萬元至郭睿騏│      │      │條第1 項不得│
│    │                │        │所有之第一銀行帳號00000000│      │      │為證據之情形│
│    │                │        │960 帳戶之事實。          │      │      │，而不爭執其│
│    │                │        │                          │      │      │證據能力，依│
│    │                │        │                          │      │      │同法第159 條│
│    │                │        │                          │      │      │之5 第2 項之│
│    │                │        │                          │      │      │規定，有證據│
│    │                │        │                          │      │      │能力。      │
├──┼────────┼────┼─────────────┼───┼───┼──────┤
│七  │郭睿騏提出之99年│本院一卷│郭睿騏提出求職廣告證明其沒│無意見│有    │被告知有刑事│
│    │9月7日蘋果日報求│P22     │有幫助詐欺之未必故意。    │      │      │訴訟法第159 │
│    │職廣告          │        │                          │      │      │條第1 項不得│
│    │                │        │                          │      │      │為證據之情形│
│    │                │        │                          │      │      │，而不爭執其│
│    │                │        │                          │      │      │證據能力，依│
│    │                │        │                          │      │      │同法第159 條│
│    │                │        │                          │      │      │之5 第2 項之│
│    │                │        │                          │      │      │規定，有證據│
│    │                │        │                          │      │      │能力。      │
├──┼────────┼────┼─────────────┼───┼───┼──────┤
│八  │郭睿騏提出99年09│本院一卷│郭睿騏提出簡訊翻拍照片證明│無意見│有    │各該照片均係│
│    │月10日簡訊翻拍照│P23-24  │其沒有幫助詐欺之未必故意。│      │      │以機械（照相│
│    │片二幀          │        │                          │      │      │機）方式所留│
│    │                │        │                          │      │      │存之影像，並│
│    │                │        │                          │      │      │非依憑人之記│
│    │                │        │                          │      │      │憶再加以轉述│
│    │                │        │                          │      │      │而得，是以上│
│    │                │        │                          │      │      │開各物證均非│
│    │                │        │                          │      │      │供述證據，殊│
│    │                │        │                          │      │      │無傳聞證據排│
│    │                │        │                          │      │      │除法則之適用│
│    │                │        │                          │      │      │，復無證據證│
│    │                │        │                          │      │      │明係經偽造、│
│    │                │        │                          │      │      │變造所取得，│
│    │                │        │                          │      │      │又與本件事實│
│    │                │        │                          │      │      │具有相當之關│
│    │                │        │                          │      │      │聯性，應認上│
│    │                │        │                          │      │      │開照片二幀均│
│    │                │        │                          │      │      │具有證據能力│
│    │                │        │                          │      │      │。          │
├──┼────────┼────┼─────────────┼───┼───┼──────┤
│九  │第一商業銀行北投│本院二卷│郭睿騏所有之第一銀行銀行帳│無意見│有    │依刑訴法第15│
│    │分行100年10月5日│P41-43  │號00000000000 帳戶，係99年│      │      │9 條之4 第2 │
│    │一北投字第00264 │        │9 月8 日開戶，於99年9 月10│      │      │款，其他於可│
│    │號函即其附件    │        │日經通報為警示帳戶，而郭睿│      │      │信之特別情形│
│    │                │        │騏於99年8 月15日13 時55 分│      │      │下所製作之文│
│    │                │        │許至第一商業銀行北投分行辦│      │      │書，有證據能│
│    │                │        │理金融卡掛失之事實。      │      │      │力。        │
│    │                │        │                          │      │      │            │
└──┴────────┴────┴─────────────┴───┴───┴──────┘